【裁判字號】    97,交上易,111
【裁判日期】    970710
【裁判案由】    過失傷害
【裁判全文】
臺灣高等法院刑事判決               97年度交上易字第111號
上  訴  人
即  被  告  乙○○
上列上訴人因過失傷害案件，不服臺灣臺北地方法院九十六年度
交易字第六八二號，中華民國九十七年三月七日第一審判決（起
訴案號：臺灣臺北地方法院檢察署九十六年度偵字第一七四四四
號），提起上訴，本院判決如下：
    主  文
原判決撤銷。
乙○○因過失傷害人，處拘役伍拾日，如易科罰金，以新臺幣壹
仟元折算壹日。緩刑參年。
    事  實
一、乙○○於民國九十六年六月二十二日上午十時三十分許，駕
    駛車號ＤＲＪ─六０五號輕型機車沿臺北市○○○路○段由
    北往南行駛，本應於變換車道或向右停靠時，注意車輛行車
    動向及四周來車狀況，禮讓直行車先行，並留意與後車間之
    安全距離以避免碰撞，而依當時天候晴，日間有照明，路面
    乾燥、無缺陷、無障礙物，視距良好等外界客觀情狀，並無
    不能注意之情事，竟因欲向右停靠該路段一二八號，疏未注
    意與同向外側由甲○○騎乘之車號ＱＴＩ─六０六號輕型機
    車保持安全距離，即欲行靠右，適同向行駛之甲○○亦疏未
    注意車前狀況及兩車併行之間隔，未能隨時採取必要之安全
    措施，致乙○○所騎乘之機車右側車身撞擊甲○○所騎機車
    之左前車身，甲○○因而人車倒地，受有頭部外傷、左側顳
    骨骨折、兩側大腦額葉挫傷出血、顳葉挫傷出血、左側中耳
    積血、右側肩胛骨骨折、左側坐骨神經痛等傷害。嗣員警據
    報前往處理，乙○○於警方尚不知其為肇事之人前，表明其
    為肇事者身分，自首犯罪並接受裁判。
二、案經甲○○訴由臺北市政府警察局中正第二分局報告臺灣臺
    北地方法院檢察署檢察官偵查，經檢察官聲請以簡易判決處
    刑，原審法院認為不宜以簡易判決處刑，改依通常程序審理
    。
    理  由
壹、程序部分：
    按被告以外之人於審判外之言詞或書面陳述，除法律有規定
    者外，不得作為證據，刑事訴訟法第一百五十九條第一項定
    有明文；另按被告以外之人於審判外之陳述，雖不符前四條
    之規定，而經當事人於審判程序同意作為證據，法院審酌該
    言詞陳述或書面陳述作成時之情況，認為適當者，亦得為證
    據；當事人、代理人或辯護人於法院調查證據時，知有第一
    百五十九條第一項不得為證據之情形，而未於言詞辯論終結
    前聲明異議者，視為有前項之同意；同法第一百五十九條之
    五規定甚明。本案據以認定事實之下列證據，部分屬於傳聞
    證據，因當事人於本院言詞辯論終結前，均未對於證據能力
    聲明異議，本院審酌該等言詞陳述或書面陳述作成之情況，
    認無違法或不當情事，依刑事訴訟法第一百五十九條之五規
    定，該等言詞陳述或書面陳述，均具備證據能力而得作為證
    據。
貳、實體部分：
一、訊據上訴人即被告乙○○ (下稱被告)坦承於上開時間，騎
    乘ＤＲＪ─六０五號輕型機車行經上開處所，與告訴人甲○
    ○騎乘之車號ＱＴＩ─六０六號輕型機車發生車禍，告訴人
    甲○○受有如事實欄所載之傷勢等情，惟矢口否認有何過失
    傷害犯行，辯稱：當時其係直行，有放慢速度但並無停靠路
    邊之動作，是告訴人甲○○由後方追撞其所騎機車之排氣管
    部分，其機車與告訴人甲○○之機車發生碰撞，可能係其於
    無意識下所造成，告訴人所述車禍發生之經過，前後不一，
    不能認其對於系爭車禍之發生有過失云云。經查：
  (一)本件事故發生之經過，業據證人即告訴人甲○○於警詢、偵
    查及原審法院審理時證述係因被告欲向右停靠臺北市○○○
    路○段一二八號時，疏未注意後方來車動向，即向右行駛，
    致被告機車右後排氣管部位，與告訴人所騎機車之左前車身
    發生撞擊等情，並有交通事故現場圖、調查報告表各一份、
    雙方機車受損照片在卷可佐。被告雖辯稱：告訴人甲○○先
    於警詢中指稱：被告騎乘機車從後面內側超車欲改變方向至
    重慶南路三段一二八號云云，後於偵查中稱：沒有看到被告
    云云，認告訴人之指證不足採信。惟證人所為之供述證言，
    係由證人陳述其所親身經歷事實之內容，而證人均係於體驗
    事實後之一段期間，方於警詢或檢察官偵訊時為陳述，更於
    其後之一段期間，始於審判中接受檢、辯或被告之詰問，受
    限於人之記憶能力及言語表達能力有限，本難期證人於警詢
    或檢察官偵訊時，能鉅細無遺完全供述呈現其所經歷之事實
    內容，更無從期待其於法院審理時，能一字不漏完全轉述先
    前所證述之內容。從而，法院綜核證人歷次陳述之內容時，
    自應著重於證人對於待證事實主要內容之先後陳述有無重大
    歧異，藉此以判斷其證言之證明力高低，不得僅因證人所供
    述之部分內容不確定，或就同一問題之回答有先後更正或不
    一致之處；或證人先後證述之內容未完全一致，即全盤否認
    證人證言之真實性。事實審法院非不可本於經驗法則，斟酌
    其他情形，作合理之比較，定其取捨。況車禍係於瞬間發生
    ，發生車禍之當事人通常無法預知車禍即將發生而就車禍過
    程詳為記憶，且本案告訴人腦部因系爭車禍受到撞擊，其先
    後證述之內容縱有未完全一致之處，惟對於待證事實主要內
    容之先後陳述並無重大歧異，本院認為綜核證人歷次陳述之
    內容及卷附之其他證據，堪認告訴人甲○○指證之上開事實
    為可採信。又本件肇事主因係被告變換行向未注意後方來車
    ，臺北市車輛行車事故鑑定委員會及覆議委員亦同此認定，
    有鑑定書及鑑定覆議意見書附卷可憑。足認本件事故之發生
    被告確有過失。
  (二)被告雖辯稱其係直行而遭告訴人自後追撞其機車排氣管部分
    云云，然依被告所騎乘機車之受損照片觀之 (見偵查卷第五
    十九頁)，該車右後排氣管凹陷情形呈有角度之撞擊，再佐
    以被告於肇事當日於員警製作談話紀錄時亦稱其車子準備靠
    邊，剛放慢速度，尚未轉向就發生車禍等語 (見偵查卷第二
    十一頁)，被告於警詢時亦稱其係要到臺北市○○○路○段
    一二八號等語，而告訴人係騎車直行欲往臺北縣永和方向，
    業據告訴人證述在卷，是本件事故係肇因於被告騎乘機車沿
    重慶南路三段北向南外側車道行駛至肇事處時，向右靠邊時
    ，其右後排氣管與沿同向同車道行駛之告訴人甲○○機車左
    前車頭撞及而肇事，被告辯稱，係告訴人甲○○自後追撞其
    機車，其全無過失，應屬卸責之詞，要無可採。
  (三)又駕駛人應注意車前狀況及兩車併行之間隔，並採取必要之
    安全措施，道路交通安全規則第九十四條第三項定有明文。
    本案告訴人甲○○於警詢中即稱：本件車禍之發生雙方均有
    過失等語 (見偵查卷第九頁)，於本院審理時再次表示其承
    認本案車禍之發生其亦有過失等語 (見本院九十七年六月二
    十六日審判筆錄第六頁)，且本院衡諸，告訴人甲○○所騎
    乘機車車損之位置在左前車殼、左側擋泥板等處，被告所騎
    乘之機車車損係在右側車身等情，由雙方車損之位置堪認告
    訴人騎乘機車亦有疏未注意車前狀況，隨時採取安全措施之
    過失，此臺北市政府警察局交通警察大隊道路交通事故初步
    析研判表 (見偵查卷第十七頁)，亦採相同之見解。臺北市
    車輛行車事故鑑定委員會及覆議委員就此部分雖認告訴人甲
    ○○享有路權而認對於本案車禍之發生並無過失，惟有關告
    訴人甲○○車損係於左前車殼部分，鑑定書及覆議意見書就
    此點並未納入考量並予說明，是有關告訴人甲○○有無過失
    之點，鑑定書及鑑定覆議意見書之意見，尚無可採。
  (四)告訴人甲○○因本件車禍而受有如事實欄所載傷害之事實，
    有臺北市立聯合醫院和平院區診斷證明書可資參酌，堪認告
    訴人所受傷害與被告之過失行為間，有相當因果關係存在。
  (五)綜上所述，本件事證明確，被告犯行堪予認定。
二、核被告所為，係犯刑法第二百八十四條第一項前段之過失傷
    害罪。被告犯罪後，於有偵查犯罪權限之公務員發覺其犯罪
    前，留在現場向前來處理車禍事宜之員警承認係其駕車發生
    前揭車禍並接受裁判之事實，有臺北市○○○○○道路交通
    事故肇事人自首情形紀錄表存卷可查，依刑法第六十二條前
    段規定減輕其刑。
三、原審認被告罪證明確，而予依法論科，固非無見，惟(一)原審
    認定告訴人就本案車禍之發生全無過失，與告訴人自承之事
    實及卷附照片顯示之車損情節不符，尚有未洽。(二)被告已與
    告訴人甲○○達成和解，原審量刑未考量告訴人與有過失及
    被告事後已與告訴人和解之犯後態度，亦有未合。被告上訴
    否認對於系爭車禍之發生有過失之部分，雖無理由，惟有關
    其已與告訴人甲○○和解，請求從輕量刑之部分，則非無理
    由，且原審判決復有上開可議之處，自應由本院予以撤銷改
    判。爰審酌被告無前科紀錄、其違反駕駛人注意義務之過失
    程度、告訴人所受傷勢、告訴人與有過失、被告於肇事後已
    與告訴人達成和解及其他一切情狀，量處拘役五十日，並諭
    知易科罰金之折算標準。又查，被告未曾受有期徒刑以上刑
    宣告，有本院被告前案紀錄表可參，其本件過失犯行非重，
    所為固有不當，但已與告訴人達成和解，賠償損害，告訴人
    亦當庭表示願給被告機會，被告經此偵審程序，當知警惕而
    無再犯之虞，本院認所宣告之刑以暫不執行為適當，爰依刑
    法第七十四條第一項第一款之規定，併宣告緩刑三年，以勵
    自新。
據上論斷，應依刑事訴訟法第三百六十九條第一項前段、第三百
六十四條、第二百九十九條第一項前段，刑法第二百八十四條第
一項前段、第六十二條前段、第四十一條第一項前段、第七十四
條第一項第一款，刑法施行法第一條之一，判決如主文。
本案經檢察官劉文水到庭執行職務。
中    華    民    國    97    年    7     月    10    日
                  刑事第十二庭  審判長法  官  蔡永昌
                                      法  官  施俊堯
                                      法  官  蘇素娥
以上正本證明與原本無異。
不得上訴。
                                      書記官  林旻弘
中    華    民    國    97    年    7     月    10    日
附錄：本案論罪科刑法條全文
中華民國刑法第284條第1項
因過失傷害人者，處6月以下有期徒刑、拘役或5百元以下罰金，
致重傷者，處 1 年以下有期徒刑、拘役或 5 百元以下罰金。


司法院資訊處製作；財團法人民間司法改革基金會備份。
